【裁判字號】    94,上訴,2676
【裁判日期】    951017
【裁判案由】    偽造文書
【裁判全文】
臺灣高等法院臺中分院刑事判決        94年度上訴字第2676號
上  訴  人
即  被  告  乙○○
                    （現另案於臺灣臺中監獄執行中）
上列上訴人因偽造文書案件，不服臺灣臺中地方法院94年度訴緝
字第78號中華民國94年11月18日第一審判決（起訴案號：臺灣臺
中地方法院檢察署92年度偵字第20600號），提起上訴，本院判
決如下：
    主  文
上訴駁回。
    事  實
一、本案經本院審理結果，認除補充後述部分外，其餘第一審判
    決認事用法及量刑均無不當，應予維持，並引用第一審判決
    書記載之事實、證據及理由（如附件）。
二、上訴人即被告乙○○於本院之辯稱與在原審相同：係向康健
    良購買該長融投資顧問股份有限公司，以更名為長融國際企
    業股份有限公司（下稱長融企業公司），全部委託康健良辦
    理，其均不知情，且其中有得到邱世雄之同意，不認識劉明
    洲、鄭俊達云云。經查：有關被告之辯解，除據原審判決均
    已詳述其不採之理由外，證人康健良在原審結證稱：有關長
    融企業公司所辦理變更登記所需資料，均係被告提供，當時
    有跟被告說需要7個股東，我說還缺股東，被告說會補資料
    等語（見原審卷第141、144頁），又被告雖係向康健良接洽
    ，但其明知需要7個股東，卻僅提供劉明洲、鄭俊達、邱世
    雄3人之身分資料，顯然有意沿用原來登記之股東、董事、
    監察人作為更改登記後之股東、董事、監察人，依證人康健
    良所述情節，被告完全不在乎原來登記之股東、董事、監察
    人是否同意繼續擔任股東、董事、監察人，完全容認康健良
    予以聲請變更登記，被告在主觀上，顯已預見其發生而其發
    生不違背其本意，縱被告未具有直接故意，但顯有間接故意
    ，被告辯稱：均係康健良所為，其不知情云云，並無可採；
    又被告辯稱：其中有得到邱世雄之同意，不認識劉明洲、鄭
    俊達云云，但該3人之身分資料既係被告提供給康健良，此
    據證人康健良結證如上所述，被告未能提供該3人之年籍資
    料，以供本院查核，被告雖稱邱世雄曾居住在其台中市○○
    街125號住處云云，但經本院囑託管區警局訪查，亦查無其
    人，有台中市警察局第一分局函覆可按，且經濟部中部辦公
    室所提供之長融企業公司案卷內，亦查無該3人之年籍資料
    ，足見是否確有上開3人，實有可疑，被告此部分所辯，亦
    不可採。至被告請求傳訊證人康健良，因證人康健良已於原
    審經交互詰問結證，本院認已無再行傳喚之必要，附此敘明
    。
三、比較新舊法部分：
（一）查本件被告所犯上開刑法第214條之規定，法定刑中得科
      罰金刑，而被告行為後，94年2月2日修正公布之刑法業於
      95年7月1日施行，其中刑法第33條第5款關於主刑罰金已
      修正為：「罰金：新台幣1千元以上，以百元計算。」與
      修正前之規定：「罰金：（銀元）1元以上。」之規定相
      較，修正後關於罰金刑之法定範圍顯已提高，應以行為時
      之規定有利於被告，應依修正後刑法第2條第1項前段之規
      定，適用行為時之法律，即本件應依新修正刑法第2條第1
      項前段，適用行為時之修正前刑法第33條第5款有關於罰
      金之規定。
（二）被告行為後，94年2月2日修正公布之刑法業於95年7月1日
      施行，其中新修正刑法已刪除第56條連續犯之規定，則被
      告之犯行，因行為後新法業已刪除連續犯之規定，此刪除
      雖非犯罪構成要件之變更，但顯已影響行為人刑罰之法律
      效果，自屬法律有變更，依新法第2條第1項規定，比較新
      、舊法結果，仍應適用較有利於被告之行為時法律即舊法
      論以連續犯（最高法院95年第8次刑事庭會議決議參照）
      。
（三）查被告行為後，上開新修正後之刑法刪除第55條關於牽連
      犯之規定。本件被告所犯上開行使偽造私文書、使公務員
      登載不實等罪具有牽連犯之關係，依修正前即行為時之規
      定，應從一重之行使偽造私文書罪處斷；依修正後之刑法
      既已刪除牽連犯之規定，則所犯上述各罪應依數罪併罰之
      規定分論併罰。比較新舊法之規定，修正後之規定並非較
      有利於被告，依刑法第2條第1項之規定，應適用行為時之
      法律，即適用修正前刑法第55條牽連犯之規定，從一重之
      行使偽造私文書罪處斷。
（四）被告行為後，刑法第41條第1項前段已修正為：「犯最重
      本刑為5年以下有期徒刑以下之刑之罪，而受6個月以下有
      期徒刑或拘役之宣告者，得以新臺幣1千元、2千元或3千
      元折算1日，易科罰金。」與修正前之規定：「犯最重本
      刑為5年以下有期徒刑以下之刑之罪，而受6個月以下有期
      徒刑或拘役之宣告，因身體、教育、職業、家庭之關係或
      其他正當事由，執行顯有困難者，得以（銀元）1元以上3
      元以下折算1日，易科罰金。」又被告行為時之易科罰金
      折算標準，修正前罰金罰鍰提高標準條例第2條（現已刪
      除）規定，就其原定數額提高為1百倍折算1日，則本件被
      告行為時之易科罰金折算標準，應以銀元3百元折算1日，
      經折算為新臺幣後，應以新臺幣9百元折算為1日。經比較
      修正前後之易科罰金折算標準，以修正前之規定，較有利
      於被告，則應依刑法第2條第項前段，適用修正前刑法第
      41條第1項前段、及刪除前罰金罰鍰提高標準條例第2條規
      定，定其折算標準。
（五）被告行為後，刑法第55條關於想像競合之規定已修正為：
      「一行為而觸犯數罪名者，從一重處斷。但不得科以較輕
      罪名所定最輕本刑以下之刑。」，而修正前係規定：「一
      行為而觸犯數罪名者，從一重處斷。」，修正後關於加但
      書之限制，為法理之明文化，非屬法律變更（最高法院95
      年第8次刑事庭會議決議參照）。應依修正後刑法第2條第
      1項前段之規定，適用行為時之法律，即應適用行為時之
      修正前刑法第55條有關於想像競合之規定。
四、又以往實務見解，認原判決未及比較適用新舊法時，上訴後
    ，雖比較結果以舊法有利於行為人，而原判決別無其他撤銷
    事由，仍應由本院以此為由撤銷改判。惟修正後之規定係以
    適用行為時法為原則，因此原判決雖未及比較適用，然上訴
    本院後，經比較新舊法，行為後之法律並非較有利於行為人
    ，仍應適用行為時法，則原判決適用行為時法即無不當，自
    不構成撤銷之事由。
五、據上論斷，應依刑事訴訟法第368條、第373條，刑法第2條
    第1項前段、修正前第33條第5款，判決如主文。
本案經檢察官甲○○到庭執行職務。
中    華    民    國    95    年    10    月    17    日
               刑事第九庭  審判長法  官  陳  筱  珮
                                 法  官  趙  春  碧
                                 法  官  余  仕  明
上列正本證明與原本無異。
如不服本判決應於收受送達後十日內向本院提出上訴書狀，其未
敘述上訴之理由者並得於提起上訴後十日內向本院補提理由書（
均須按他造當事人之人數附繕本）。
                                 書記官  林  玉  惠
中    華    民    國    95    年    10    月    19    日
                                                      Ｆ


司法院資訊處製作；財團法人民間司法改革基金會備份。
